臺灣桃園地方法院民事判決　　　　　　 100年度訴字第1300號
原　　　告　謝玉蘭
被　　　告　徐錫勤
上列當事人間請求損害賠償事件，原告就本院100 年度易緝字第
35 號家暴傷害案件提起附帶民事訴訟（99年度審附民字第271號
），經本院刑事庭裁定移送前來，於民國100 年10 月31 日言詞
辯論終結，本院判決如下：
    主      文
被告應給付原告新台幣參拾萬元，及自民國九十九年十二月七日
起至清償之日止，按週年利率百分之五計算之利息。
原告其餘之訴駁回。
訴訟費用由被告負擔十分之一，餘由原告負擔。
本判決得假執行。
原告其餘假執行之聲請駁回。
    事實及理由
壹、程序方面：按訴狀送達後，原告不得將原訴變更或追加他訴
    ，但擴張或減縮應受判決事項之聲明者，不在此限，民事訴
    訟法第255 條第1 項第3 款定有明文。本件原告起訴請求被
    告賠償新台幣（下同）300 萬元，包含精神賠償、急診掛號
    費及子女教育金等。嗣於民國100 年9 月27日民事準備狀請
    求被告應給付醫療費用8,492 元、房屋租金155,000 元（計
    算式：4,500 元×34個月）、赴醫院急診交通費用3,250 元
    （約12趟）、工資損失16,000元（計算式：800 元×20日）
    、精神賠償300 萬元、子女贍養費、教育費及學校宿舍租金
    共30萬元、本院中壢簡易法庭離婚判決費用7,080 元，總計
    3,489,822 元。再於本院100 年10月13日言詞辯論中減縮請
    求金額如其後述聲明所示，核其所為僅係單純擴張或減縮應
    受判決事項之聲明，於法並無不符，應予准許。
貳、實體方面：
一、原告主張：
  (一)原告係被告之配偶（嗣於99 年3 月19 日經本院以98年度婚
    字第927 號判決離婚，該案業於99 年4 月29 日確定，並於
    99 年6 月2日辦理離婚登記），被告平日有酗酒惡習，屢於
    酒後對原告施暴，致原告長期承受精神上之壓力。被告於98
    年11 月6 日下午6時許，飲酒返回桃園縣新屋鄉下田村下田
    心子23之14號住處後，拿削鉛筆機、椅子丟擲原告，推伊撞
    牆，致伊受有右手腕及手臂挫瘀傷之傷害。復於，98年11月
    13日上午10時20分許，飲酒返回上開住處後，持支撐窗簾之
    鋁棒揮打原告，抓伊頭髮撞牆，並以拳頭毆打原告臉部，致
    伊受有左臉頰挫傷、左後側頭部挫傷及左嘴唇撕裂傷等傷害
    。案經原告訴由桃園縣政府警察局楊梅分局報告臺灣桃園地
    方法院檢察署提起公訴，嗣經本院100 年度易緝字第35號判
    決有罪在案。原告爰依法請求被告賠償精神損失。
  (二)聲明：被告應給付原告300 萬元，及自起訴狀繕本送達翌日
    起至清償日止，按週年利率百分之5 計算之利息；願供擔保
    ，請准宣告假執行。
二、被告方面：原告所言純屬謊言，刑事判決認定之犯罪時間被
    告連原告身在何方都不知道，如何毆打原告？並聲明：原告
    之訴駁回。
三、原告主張其遭被告毆打之前開事實，有原告受傷之診斷證明
    書在卷可稽，業經本院調取本院100 年度易緝字第35號傷害
    案卷核閱甚詳。被告固辯稱其當時不知原告何在，並無毆打
    事實云云，惟被告於98年11月19日警詢中並未表示不知原告
    所在，並陳稱：約10日前（即98年11月9 日左右），其在新
    屋鄉下田村23之14號住處與原告爭吵等語（見台灣桃園地方
    法院檢察署99年度偵字第47號卷第5 至7 頁），經核此次警
    詢距離上開案發日期甚近，被告之記憶最為深刻，倘被告於
    98年11月6 日、98年11月13日確實不知原告所在，理應強調
    再三，以釐清責任，然被告僅否認毆打原告之事實，不知原
    告如何受傷，卻未稱不知原告當時何在，甚至承認於原告所
    指之遭毆打日期之間，確曾與原告在住處發生爭吵，被告事
    後辯稱當時不知原告何在等語，顯非屬實，況被告於上開刑
    事案件準備程序中自承於11月6 日、11月13日有與原告爭吵
    等語（見本院100 年易緝字第35號卷第41頁背面），益徵被
    告所辯不可採信，原告主張之事實則堪信為真實。
四、按因故意或過失，不法侵害他人之權利者，負損害賠償責任
    ；不法侵害他人之身體、健康、名譽、自由、信用、隱私、
    貞操，或不法侵害其他人格法益而情節重大者，被害人雖非
    財產上之損害，亦得請求賠償相當之金額，民法第184 條第
    1 項前段、第195 條第1 項前段分別定有明文。被告故意毆
    打原告，侵害原告之身體、健康，原告所受損害與被告之侵
    權行為顯然具有相當因果關係，原告自得依上開規定請求被
    告賠償損失。原告主張其因本件事故受有非財產損失300 萬
    元，為被告所否認。本院審酌原告與被告本為結髮夫妻，理
    應互愛互諒，共營美滿生活，被告竟一再無端毆打原告，致
    原告受有上開傷勢，其皮肉之傷害雖易癒合，然其精神所受
    之痛苦則顯然難以言喻，另參酌原告為高中肄業、被告為國
    中畢業，案發當時原告在中環股份有限公司工作、月薪3 、
    4 萬元、被告為鐵工，每月收入為4 、5 萬元，原告有不動
    產2 筆、汽車1 輛，被告有不動產2 筆、汽車1 輛等兩造學
    歷、經濟、收入、社會地位等一切情狀，認原告所受非財產
    上損失以30萬元計算為適當。
五、從而，原告基於侵權行為之法律關係，請求被告賠償非財產
    損失30萬元，及自附帶民事訴訟起訴狀繕本送達被告之翌日
    （即99年12月7 日）起至清償之日止，按週年利率百分之五
    計算之利息為有理由，應予准許，逾此範圍之請求，則非有
    理，應予駁回。原告勝訴部分，本院命被告給付之金額未逾
    50萬元，應依職權宣告假執行。原告敗訴部分，原告假執行
    之聲請失所附麗，應併予駁回。
六、訴訟費用裁判之依據：民事訴訟法第79條。
中    華    民    國     100     年    11   月    8   日
                  民事第二庭   法  官  袁雪華
正本係照原本作成。
如對本判決上訴，須於判決送達後20日內向本院提出上訴狀。如
委任律師提起上訴者，應一併繳納上訴審裁判費。
中    華    民    國     100     年    11   月    8   日
                               書記官  劉霜潔